臺灣花蓮地方法院民事判決　　　　　　　 99年度訴字第203號
原　　　告　吳愛貞
訴訟代理人　曾泰源律師
被　　　告　宋金枝
上列當事人間請求侵權行為損害賠償事件，本院於民國100年3月
9日言詞辯論終結，判決如下：
    主      文
原告之訴駁回。
訴訟費用由原告負擔。
    事實及理由
一、原告主張：
  (一)原告與訴外人高復生（已歿）為夫妻關係，於民國91年12月
    5日，向被告即新光人壽保險股份有限公司（下稱新光公司
    ）之保險員，以高復生為要保人及被保險人，原告為受益人
    ，投保保險期間為終身之「新光住院醫療終身健康保險」（
    保單號碼HAD90299，下稱系爭保險契約），保險契約條款第
    17 條約定：「被保險人於本契約有效期間內因疾病或傷害
    身故者，本公司按其所投保住院醫療日額之一千倍扣除累計
    已給付之各項保險金後之餘額，給付身故保險金」。被保險
    人高復生於98年5月10日因意外不幸身故，原告依該保險契
    約規定，持相關文件欲向新光公司請領保險金給付時，卻遭
    新光公司告知該保險契約因為未按時給付保費，超過寬限期
    間而遭停止效力，且被保險人因為係於保險契約停效期間發
    生事故，故不予理賠，原告乃起訴向新光公司請求（鈞院98
    年度保險字第10號，下稱前案），最後為法院判決敗訴確定
    。
  (二)被告於原告投保時，於保險契約勾選該保單「可墊繳」，致
    原告信以為真，以為保費若遲繳亦不致保約消滅，信賴被告
    之執行業務行為與經驗。被告於另案作證時亦證稱，未告知
    保單無墊繳之情形，其為從業人員自應負善良管理人之注意
    義務。原告為大陸人士，看不懂繁體字的保單，條文又是密
    密麻麻，復不懂臺灣保險之規定，詎因被告之違法行為喪失
    保險理賠權益，被告自應為此負侵權行為損害賠償責任。
  (三)被告為新光公司之營業員而與原告訂立契約，且為嗣後收取
    保費之人員，亦於事前允諾如原告有逾期忘記繳交願代原告
    繳交所有向其投保之保費（此一事實亦為被告本人於前案一
    審審理時自承），在法理上，其事前既已允諾代繳保費，則
    其允諾代繳交保費之行為，已足認生債之清償效力（即屆時
    原告可以無須繳交，嗣後再交付相同金錢予被告即可），然
    被告竟未依約為原告繳交保險費，顯已違反原告與被告間之
    約定。被告既未依約定先代原告繳交保險費，造成系爭保險
    契約停止效力，爾後又漏未告知原告須辦理保險契約復效，
    可見其有重大過失，應負侵權行為損害賠償之責任。
  (四)前於縣政府消保官之調解程序中，被告亦自承平時均由其代
    繳費用或辦理復效，並自承其未幫原告繳交保險費而有過失
    ，當時在場聽聞者有縣政府消保官、新光公司之代理人蔡文
    玉及另一名收費員吳瑜雯，被告既允諾代為繳交無法按時交
    付之保費，則其非但未繳交，且未及時通知原告辦理復效（
    保險事故發生時原告不知有停效之情，且保險契約書亦均由
    被告所持有），即得視為執行職務時有過失。保險契約為最
    大誠信契約，重視彼此間之信任，原告對於被告亦係百分之
    百信任無疑，不料因為被告之執行職務重大過失，竟導致本
    件保險契約發生停止效力，以致原告無法於事故發生時請求
    保險金之給付，造成重大之損害，如此豈合乎誠信原則？被
    告一連串執行職務之重大過失行為所造成之結果，已構成民
    法第184條、第188條之侵權行為。
  (五)被告所辯為卸責之詞，其曾允諾原告如有遲繳保費，願代墊
    繳保費。收費員既每次均得向被告收取原告應繳之各保單（
    三件）之費用，則被告僅看急診，何可能無通訊電話聯絡到
    被告代墊繳之情；尤其同時有三件代墊繳未繳而應復效保單
    ，被告也自承為原告辦理了兩件復效，即令其忘了代墊繳本
    件保費，惟其亦應同時注意到系爭保單須辦理復效，被告竟
    以「我沒有留意到98年3月保費一直沒繳，契約已停止效力
    」為抗辯，既然被告均有墊繳、辦復效之習慣，本次卻獨漏
    系爭保單復效，顯有疏失。證人吳瑜雯於鈞院98年12月22日
    作證稱：三月份要交保費我通知宋金枝，宋金枝說原告的錢
    還沒給他，四月份，有利息錢要繳，宋金枝告知原告到大陸
    等語，則此際被告非但未代墊繳，亦未辦理復效，豈有如其
    所辯：收費員找不到，找原告亦找不到之理。證人吳瑜雯已
    證明，其均係找被告收保費及利息，從未找過原告，益加證
    明原告主張之「墊繳約定與復效」均由被告通知辦理之慣習
    ，並可證明多年來被告之行為即如「收費員」般之身份向原
    告收取保費，另辦理復效之通知與手續，被告在鈞院前案98
    年11月24日作證之證詞，可得證明。
  (六)被告執行職務連帶業務登載不實且有詐欺之連串重大過失行
    為之結果，已構成民法第184條規定之侵權行為，此外，被
    告多年來接受原告之委託代繳保險費，其已非朋友之誼，即
    令有停效之情，亦應主動辦理復效，且多年間亦係向其繳交
    保費，兩造間成立委任契約關係，今因被告本身歸責之事由
    ，未收錢亦未墊繳保費，致生原告保約失效之損失，兩者間
    顯有因果關係，亦應負債務不履行之損害賠償責任。爰依
    民法第184條第1項、第544條規定請求損害賠償（二請求權
    擇一勝訴即可）。並聲明：被告應給付原告新台幣（下同）
    100萬元，及自98年5月10日起至清償日止，按年息百分之五
    計算之利息。
二、被告則以：
  (一)本件損害係因原告未按時向新光公司繳納保險費用，致原告
    之夫高復生於91年12月5日向新光公司投保之系爭保險契約
    超過寬限期間而遭停效，造成高復生因意外不幸身故後，受
    益人即原告無法領取理賠保險金，本件損害之發生應與被告
    無涉。保險商品是否有自動墊繳機制，端視商品之設計與報
    請主管機關審查時之規定，故原告及高復生於保險契約上雖
    有勾選「自動墊繳」，惟系爭保單內容已明示無保單價值準
    備金，保單條款亦無墊繳之相關約定，而高復生為原告於91
    年8月30日所投保之同項「新住院醫療終身健康險」商品（
    保單號碼：HBAF2645），曾於92年12月26日、94年8月15日
    及98年4月28日填具保險契約復效申請書，可知原告及高復
    生，已知該保險契約並無墊繳之機制，且若未按時繳納保險
    費用，系爭保險契約亦將會停效，自不得再推諉因相信有自
    動墊繳機制，並主張被告未告知保單無墊繳之情形，而不按
    時向新光公司繳納保險費。原告既知悉系爭保險契約無保費
    墊繳之機制，且原告亦曾向新光公司就同項保險契約申請三
    次復效，足以證明原告知悉未按時繳納保費將會發生停效之
    結果，申言之，系爭保險契約發生停效，係因原告及高復生
    未按時繳納保險費所致，故原告主張被告違反善良管理人之
    注意義務，應為此負侵權行為損害賠償償責任，核屬無據。
  (二)被告並無義務更未曾允諾為原告或高復生代繳其向新光公司
    所保之保險費，原告自不得向被告主張侵權行為損害賠償責
    任。依保險法第3條及保險法第8條之1之規定可知，負有繳
    交保險費義務者為要保人，業務員即被告於職權範圍內並無
    為保戶墊繳保費之義務．高復生既身為保險契約之要保人，
    即有義務向新光公司繳納保險費，而業務員即被告本無義務
    代其向新光公司繳納保險費，原告主張被告應代其繳納保險
    費，實屬無據。被告於鈞院98年度保險字第10號案件審理中
    ，係到庭證稱「曾經幫忙代繳系爭保單之保費，但大多是要
    保人打電話請伊代為墊繳，98年3月的保費，伊未代要保人
    墊繳，要保人也未打電話請伊代為墊繳」等語，可見被告並
    未曾允諾代原告繳納保險費，原告指稱被告於前案一審審理
    時認諾，顯屬無稽。高復生依法為繳納保險費之義務人，被
    告自無義務為原告代繳保險費，且被告更未曾允諾原告代為
    繳納保險費，保險契約內亦無被告應代為繳納保險費之約定
    。原告指述被告未依約定代為繳納保險費，造成原告數本保
    險契約停止效力，應負侵權行為損害賠償之責任，自屬無理
    。況原告主張被告有允諾代為繳納保險費乙情係屬有利原告
    之事實，原告亦應負舉證責任。
  (三)保險契約於停效後，是否申請契約復效，係由原告或高復生
    自行決定，被告並無通知原告或高復生申請保險復效之義務
    。依保險法第117條第1項規定，可知續期保費不得以強制力
    請求，要保人即原告或高復生保有繳交保險費用之自由。今
    原告未如期繳交保險費致系爭保單停效，自應主動維護自身
    權益，補繳保費或申請復效，被告並無強制要求原告申請復
    效之義務，故原告主張被告負有告知保單復效之義務，顯無
    理由。原告雖指稱：「被告既未依約定先代原告繳交保險費
    ，造成原告數本保險契約停止效力，爾後又在告知原告辦理
    保險契約復效時，漏未告知本件契約亦需辦理等情形，可見
    其有重大過失無疑」云云，惟依上開所述，保險法或系爭保
    險契約，並無要求保險業務員對於停效之保單負有通知要保
    人辦理復效之義務。原告自不得以被告未通知辦理復效，有
    重大過失，主張受有損害，而請求侵權行為之損害賠償。
  (四)原告指稱被告未依約代繳保險費、漏未通知保險契約復效等
    侵權行為之情事，依民事訴訟法227條之規定，應負舉證責
    任。系爭保險契約係因高復生未按期繳納保費而停效，致其
    身故受益人即原告無法向新光公司領取理賠金。被告並未允
    諾原告代為墊繳保費，而系爭保險契約亦無保單價值準備金
    ，不生以保單價值準備金墊繳保費之問題。況保險契約停效
    期間，被告並不負通知原告辦理復效之義務，原告即不得以
    未通知辦理系爭保單復效，主張被告有重大過失，致其受有
    損害，向被告請求賠償等語置辯。並聲明：原告之訴駁回。
三、兩造不爭執之事實：
  (一)原告之夫高復生於91年12月5日，以自己為要保人及被保險
    人，原告為受益人，向新光公司投保「新光住院醫療終身健
    康保險」（保單號碼為：HDA90299）。
  (二)系爭保險契約之保費約定為季繳，最後繳費期限為98年3月5
    日，於98年4月10日因未繳納保費而停效。高復生於98年5月
    10日系爭保險契約停效期間，因意外身故，受益人即原告無
    法領取保險金100萬元。系爭保險契約並無保單價值準備金
    ，不能自動墊繳。
  (三)被告為新光公司之保險業務員，曾代高復生繳納系爭保險契
    約之保險費。
  (四)原告曾起訴向新光公司請求給付保險金100萬元，經本院98
    年度保險字第10號、台灣高等法院花蓮分院99年度保險上易
    字第1號判決駁回原告之訴確定。
  (五)高復生於91年8月30日以原告為被保險人向新光公司投保「
    新光住院醫療終身健康保險」（保單號碼為：HBAF26450）
    ，並曾於92年11月26日、94年8月15日、98年4月28日向新光
    公司申請辦理保險契約復效。
  (六)兩造所提文書資料形式上均為真正。
四、得心證理由：本件兩造所爭執之處，應在於：
  (一)原告依民法第184條第1項規定請求被告負侵權行為損害賠償
    100萬元，是否有理？原告主張：其因信賴被告在系爭保
    險契約勾選「自動墊繳」，致原告認系爭保單內容有保單價
    值準備金，且被告以業務收費員之身分，多年來受原告委託
    代繳保費，因被告未按時向新光公司繳納保費，致系爭保險
    契約因超過寬限期而停效，被告亦未為原告繳費使系爭保險
    契約復效，原告因而無法領取保險金，被告違反善良管理人
    之注意義務，被告明知本件保險並無自動墊繳之情，卻勾選
    自動墊繳，致原告信以為真，被告有通知復效之義務，卻
    未為通知，應負侵權行為損害賠償責任，是否有理？
  (二)原告主張：被告事前允諾如原告逾期忘記繳納保費，願代原
    告繳交所有向其投保之保費，違反兩造間委任契約之約定，
    因可歸責於被告之事由，致其未收錢亦未墊繳保費，依民法
    第544條規定請求被告賠償100萬元，是否有理？茲審酌如下
    。
五、本院之判斷：
  (一)按當事人主張有利於己之事實者，就其事實有舉證之責任，
    民事訴訟法第277條前段定有明文。主張法律關係存在之當
    事人，須就該法律關係發生所須具備之特別要件，負舉證之
    責任。而此特別要件之具備，苟能證明間接事實並據此推認
    要件事實雖無不可，並不以直接證明者為限，惟此經證明之
    間接事實與要件事實間，須依經驗法則足以推認其因果關係
    存在者，始克當之。倘負舉證責任之一方所證明之間接事實
    ，尚不足以推認要件事實，縱不負舉證責任之一方就其主張
    之事實不能證明或陳述不明、或其舉證猶有疵累，仍難認負
    舉證責任之一方已盡其舉證責任，自不得為其有利之認定。
  (二)原告主張之事實，固據其提出保險契約復效暨特約變更申請
    書、保險契約復效申請書、保單資料查詢等，並舉證人李洪
    薇為證，及引用前案證人吳瑜雯、被告之證詞，惟查：
  1.高復生於91年8月30日以原告為被保險人向新光公司投保「
    新光住院醫療終身健康保險」（保單號碼為：HBAF2645 0
    ），並曾於92年11月26日、94年8月15日、98年4月28日向新
    光公司申請辦理保險契約復效乙節，為原告所不爭，且觀原
    告所提上開保險契約之復效申請書上，亦均有原告及高復生
    簽名（本院卷10至11頁），可見98年5月10日高復生意外身
    故前，原告及高復生應已知此類保險契約事實上並無保單紅
    利或保單價值準備金，亦無從以之抵繳保險費，否則保險契
    約當不致因未按時繳納保險費而停效；而系爭保險契約與前
    開保險契約險種名稱、保額均屬相類，投保時間亦相接近（
    有系爭契約保險單附於本院98年度保險字第10號民事卷宗15
    至33頁可參），縱原告於投保時因被告勾選「同意保費自動
    墊繳」，而誤認系爭契約有保單價值準備金得抵繳保險費之
    情為真，惟原告嗣後已多次就同屬「新光住院醫療終身健康
    保險」之其他因遲繳保費而停效之保單申請復效，衡諸常情
    ，殊難認定原告有不知同屬相同險種之系爭保險契約亦無保
    單價值準備金、若保險費逾期未繳將無從墊繳之理。原告指
    稱被告明知本件保險並無自動墊繳之情，卻勾選自動墊繳，
    致原告信以為真，應負侵權行為損害賠償責任云云，並無可
    採。
  2.系爭保險契約之保費最後繳費期限為98年3月5日，於98年4
    月10日因未繳納保費而停效乙節，原告主張係被告違反兩造
    間約定，未按時向新光公司代繳保費，且漏未通知系爭保險
    契約亦應辦理復效所致，依前揭舉證責任分配原則，原告就
    此有利於己之事實，應負舉證之責。查：
  (1)證人李洪薇於本院作證時結證稱：我是國泰人壽的保險業務
    員，我的一個保戶與原告是朋友，我和原告曾經一起聚餐而
    認識，聚餐時原告拿保單給我看，請教我，我說如果有問題
    就去消保官處請求調解，原告請我陪同他去。去消保官調解
    當天，是那份保單有勾墊繳及收費的情形，原告的意思是說
    每次被告都有來跟他收費，如果原告回大陸就會請被告幫他
    注意一下，如果要繳保費請被告幫忙墊繳一下，原告回來會
    馬上還他，結果後來原告從大陸回來，有三張保單已經失效
    了，被告幫他復效二張，另一張沒有復效，偏偏就這一張出
    事情，被保險人發生保險事故了，針對這件事情來調解，調
    解當天被告在場。調解結果新光公司的經理有回去請示總公
    司，過一個禮拜後才做回覆，回覆的結果有做部分的理賠。
    調解當時被告是說當時有生蛇皮，他有請業務人員去收費，
    那段時間他剛好生病。（法官問：調解當時被告有承認原告
    的保費都是由他代繳嗎？）他有講。調解時原告說他是一個
    大陸妹，當時來招攬保險時你要幫我顧好，如果我回大陸，
    你要幫我墊繳，我回來會跟你清，被告就說他也有做，只是
    剛好那時候他生病很嚴重。（原告訴訟代理人問：當時有無
    提到復效的問題，復效都是由被告來辦理的？）對，當時有
    提到三件契約的復效只辦了二件，為什麼那一件沒有辦，被
    告沒有回答。（原告訴訟代理人問：調解時有無提到辦理復
    效是否都是由被告在辦理？）當時有提到，被告所說的收費
    人員原告說他從來沒有見過，當時收費人員也在調解現場，
    他說他去原告家有丟名片等語（本院卷51、52頁）。
  (2)依前開證人之證詞可知，證人於兩造在縣政府消保官處調解
    時，其在場聽聞被告就系爭保險契約繳費、復效所為陳述，
    僅止於「被告是說當時有生蛇皮，他有請業務人員去收費，
    那段時間他剛好生病」、「被告就說他也有做（代繳保費）
    ，只是剛好那時候他生病很嚴重」、「當時有提到三件契約
    的復效只辦了二件，為什麼那一件沒有辦，被告沒有回答」
    等，均為被告陳稱其何以未能代繳該次保費之理由，除原告
    片面所稱「如果我回大陸，你要幫我墊繳，我回來會跟你清
    」外，證人上開證詞，並無關於兩造就繳納保費作成如何約
    定之陳述，縱被告先前曾代繳保費，亦不足以證明被告確曾
    同意代繳系爭保險契約98年3月應繳之保費，或事先允諾原
    告逾期忘記繳納保費時願代繳或通知復效。
  (3)證人吳瑜雯於本院98年度保險字第10號事件98年12月22日言
    詞辯論時證稱：系爭保險契約從96年間由我負責收費，如保
    戶提出無法繳費時，遲延一個月都還可以繳。是否會幫保戶
    代繳？那要看跟客戶的交情。我與原告（即本件原告）是在
    調解委員會才第一次見面，我以前都是與原告的大姐宋金枝
    （即本件被告）接觸，我向宋金枝收的保費。（法官問：本
    件保費自你接手後，為何你會跟宋金枝收費？）我是問前手
    ，本件收費情形如何處理？我的前手告訴我說要找宋金枝收
    ，我就向宋金枝收，而宋金枝也沒有意見。至於宋金枝與原
    告間的金錢關係，我不知道。如宋金枝遲交保費或未繳給我
    ，遲延一個月後宋金枝就會打一份備用的收據由宋金枝自行
    做帳繳入公司的戶頭，而不透過我了。做帳的意思是將所收
    費用製作總表。只要是公司營業員都可以自己做帳繳入公司
    的戶頭。三月份要交保費的時候我就通知宋金枝要交保費，
    但宋金枝說原告的錢還沒有給他。而在四月份有利息的費用
    要繳時，我又通知宋金枝繳，宋金枝告訴我說原告到大陸去
    ，因為我沒有遇到原告，所以我沒有直接向原告要保費或通
    知要繳費。我們不會知道錢是何人繳的，只要收到錢就好了
    等語（該卷73至75頁）。上開證人之證詞係針對其就系爭保
    險契約之保費收取情形為證述，其雖稱系爭保險契約之保費
    是向被告收取，惟被告所交付之款項來源，究係出於被告墊
    繳，或向原告或高復生收取後所繳，尚未臻明瞭，且如係被
    告墊繳，究係無因管理而墊繳，抑或因與原告間委任契約之
    約定而繳，亦難遽為推論，是該名證人之證詞，顯不能作為
    兩造間有代繳保險費約定之有利佐證。
  (4)被告於本院98年度保險字第10號事件98年11月24日言詞辯論
    時證稱：系爭保單的保費我曾經幫忙墊繳過，高復生若是不
    方便，會打電話給我，請我先行墊繳。97年12月保費到期時
    ，要保人沒有繳，我有先開同事的票代繳，也有兌現，後來
    到98年3月的保費我就沒有幫他繳了，而要保人也沒有打電
    話給我要我幫忙繳。98年3月份我沒有電話跟他聯絡，季繳
    的保單，公司另有收費員吳瑜雯。後來在98年4月份原告（
    即本件原告）有打電話給我要辦理原告本人另外二件保險單
    的復效。系爭保單就沒有辦理復效。另外二件是月繳的保單
    ，沒有繳費就會停效。系爭保單繳費期間我剛好感染帶狀皰
    疹，所以請假在家休息，收費員就沒有通知到我了。（問：
    收費人員為何會通知你來墊繳？你墊繳後，如何向要保人收
    取？你墊繳動機為何？）有時要保人會請我墊繳，有時我是
    主動墊繳。要保人沒有跟我約定請我在他未繳保費時墊繳等
    語。（該卷62至64頁）。是原告上開陳述，僅能證明其曾代
    高復生繳納系爭保險契約之保費，代繳之原因或係出於要保
    人請求，或由其主動為之，但彼此間並未約定各期保費均由
    被告墊繳。顯然無法從被告前開證詞，據以認定兩造間有由
    被告代繳保費、代辦理復效約定。
  (5)再由原告所提出之書證（保險契約復效暨特約變更申請書、
    保險契約復效申請書、保單資料查詢等），內容僅係其曾辦
    理保險契約復效申請及保單資料查詢結果，均無從為原告前
    開主張為真正之證明，此外，原告又未舉出其他證據以實其
    說，本院即無從為有利於原告之認定。
  (三)按因故意或過失，不法侵害他人之權利者，負損害賠償責任
    。故意以背於善良風俗之方法，加損害於他人者亦同，民法
    第184條第1項規定甚明。依該條項前段所定侵權行為之構成
    要件須以「權利」受侵害為其要件，質言之，其所保護者限
    於法律所明認之權利（最高法院55年臺上字第2053號判例意
    旨參照），如物權（所有權等）、人格權（生命、身體、健
    康、名譽、自由、貞操等）、身分權、智慧財產權等絕對性
    「權利」受侵害者為限，方得依該條項前段規定向有過失之
    加害人請求損害賠償，如非人身或所有權等絕對權受侵害所
    發生之財產上損害，即歸類為「純粹經濟上損失」，不得依
    該條項前段之規定請求損害賠償。本件原告主張其所受損害
    ，為被告未按其承諾代繳保費或通知復效，以致被保險人高
    復生於保險契約停效期間意外身故，致原告無法請求保險公
    司給付身故保險金100萬元，原告所主張之損害顯非本於其
    本身權利被侵害而來，而係未能依保險契約受益人地位請求
    保險金所受之消極損害，其所主張之損害本質僅為純粹經濟
    上之損失，並無權利受有侵害，依據前述說明，自非民法第
    184條第1條前段所規範之範疇，原告依該條項前段規定請求
    被告負損害賠償責任，於法顯有未合。再就一般財產上之利
    益（含純粹經濟上之損失）固為民法第184條第1項後段規定
    所保護，惟後段部分侵權行為之成立，必須符合「背於善良
    風俗」及「侵害之故意」之要件，惟原告並未舉證證明被告
    有何故意背於善良風俗之情，自不得據此請求被告賠償。
  (四)按稱委任者，謂當事人約定，一方委託他方處理事務，他方
    允為處理之契約。受任人因處理委任事務有過失，或因逾越
    權限之行為所生之損害，對於委任人應負賠償之責。民法第
    528條、第544條分別定有明文。本件原告無法舉證證明被告
    曾允諾其逾期未繳納保費時願代繳之事實，已如前述，本院
    自無從認定兩造間確有成立原告所主張之委任契約關係，故
    原告亦無從依前開規定請求被告賠償。
六、從而，原告依民法第184條第1項、第544條規定請求被告給
    付原告100萬元，及自98年5月10日起至清償日止，按年息百
    分之五計算之利息，為無理由，應予駁回。本件事證已臻明
    確，兩造其餘攻擊防禦方法與舉證，均無礙勝負判斷，爰不
    一一論列，附此敘明。
七、訴訟費用負擔之依據：民事訴訟法第78條。
中    華    民    國   100    年    3     月    25    日
                            臺灣花蓮地方法院民事庭
                              法      官    楊碧惠
上列為正本係照原本作成。
如不服本判決，應於送達後20日內，向本院提出上訴狀並表明上
訴理由，如於本判決宣示後送達前提起上訴者，應於判決送達後
10日內補提上訴理由書（須按他造當事人之人數附繕本）。
中    華    民    國   100    年    3     月    25    日
                              法院書記官    林香君